臺灣臺中地方法院刑事判決　　　　　　 96年度易緝字第116號
公　訴　人　臺灣臺中地方法院檢察署檢察官
被　　　告　甲○○
上列被告因竊盜案件，經檢察官聲請簡易判決處刑（95年度速偵
字第1141號），經本院豐原簡易庭認為不適宜以簡易判決處刑，
簽移由本院改依通常程序審理，被告於本院準備程序中就被訴事
實為有罪之陳述，經合議庭評議後裁定由受命法官獨任改行簡式
審判程序，判決如下：
    主    文
甲○○竊盜，處拘役肆拾日，如易科罰金，以銀元佰元即新臺
幣玖佰元折算壹日。
    犯罪事實
一、甲○○因個人所騎乘之車牌號碼HM2—199號重型機車之車牌
    遭人竊取，為方便使用，竟基於竊盜之犯意，意圖為自己不
    法之所有，於民國93年7月5日21時20分許，在臺中縣潭子鄉
    ○○路○段153號前，執持其所有、黃銅材質、長約五公分之
    小型扳手一支，用以行竊乙○○所有車牌號碼XM9—952號重
    型機車之車牌一面，得手後，懸掛於個人所有之前開車牌號
    碼HM2—199號重型機車使用。嗣於95年3月11日20時20分許
    ，在臺北市大安區○○○路與光復南路口，為警查獲，並當
    場查獲前開車牌號碼XM9—952號機車車牌一面。（該車牌業
    經發還乙○○領回）
二、案經臺北市政府警察局大安分局報告臺灣臺中地方法院檢察
    署檢察官聲請簡易判決處刑。
    理    由
一、訊據被告甲○○對於上揭時地，執持其所有之小型扳手一支
    用以行竊被害人乙○○之機車車牌一面得手等情，業經坦認
    屬實，核與被害人乙○○於警詢及本院中之指述情節相符，
    並有被害人乙○○領回失竊車牌之贓物認領保管單一份、查
    獲現場照片二張、被告所騎乘重型機車之車籍作業系統—查
    詢認可資料一份、被害人乙○○所有重型機車之車輛車牌失
    竊作業—查獲車牌認可資料一份在卷可稽，被告自白供述與
    現有事證相符，應堪置信。本件事證已臻明確，被告犯行，
    洵堪認定。
二、論罪科刑部分：
（一）按：刑法第三百二十條第一項竊盜罪之法定刑為「五年以
      下有期徒刑、拘役或五百元以下罰金」，就罰金部分，依
      修正後刑法施行法第一條之一：「中華民國94年1月7日刑
      法修正施行後，刑法分則編所定罰金之貨幣單位為新臺幣
      。94年1月7日刑法修正時，刑法分則編未修正之條文定有
      罰金者，自94年1月7日刑法修正施行後，就其所定數額提
      高為三十倍。但72年6月26日至94年1月7日新增或修正之
      條文，就其所定數額提高為三倍」，及修正後刑法第三十
      三條第五款將罰金刑定為「新臺幣一千元以上，以百元計
      算之」等規定，則修正後刑法第三百二十條第一項竊盜罪
      所得科處之罰金刑最高為新臺幣一萬五千元，最低為新臺
      幣一千元，惟依被告行為時之刑罰法律，即修正前刑法第
      三十三條第五款規定之罰金最低額一元計算，前開竊盜罪
      之罰金刑最高為銀元五千元，最低為銀元十元，換算為新
      臺幣後，最高額雖與新法相同，惟最低額僅新臺幣三十元
      。比較修正前、後之刑罰法律，自以被告行為時關於科處
      罰金之法律較為有利。
（二）核被告所為，係犯刑法第三百二十條第一項之竊盜罪。（
      起訴書認被告執持以行竊之扳手一支，客觀上可為兇器使
      用，而以刑法第三百二十一條第一項第三款之加重竊盜罪
      起訴，惟依據被告供稱該扳手係大賣場販售之組合式家具
      附贈之簡易型小扳手，黃銅材質，長度不到5公分，顯然
      無法做為兇器使用等語，本院認為該扳手既未經扣案，尚
      無從判定是否符合刑法上「兇器」之要件，而依據被告所
      言，該扳手確實非屬質地堅硬之物，客觀上並無法供為兇
      器使用，依據現有事證，既無從認定被告所執持之扳手係
      屬質地堅硬足以傷害人之生命身體之兇器，本諸罪疑唯輕
      之原則，應僅論以普通竊盜罪，該部分並經公訴檢察官當
      庭更正起訴法條為刑法第三百二十條第一項之竊盜罪，本
      院自無庸再予變更起訴法條，附此敘明。）
（三）爰審酌被告因個人騎乘之重型機車車牌遭人竊取，竟起意
      行竊他人之車牌，以填補個人之需，造成被害人乙○○所
      有之機車車牌遺失，影響其日常之使用及重新申請補發車
      牌之額外支出，惟因被告犯罪手段平和，且行竊之車牌價
      值不高，又被告坦承犯行，犯後態度良好等一切情狀，量
      處如主文所示之刑，並依修正前刑法第四十一條第一項之
      規定併予諭知易科罰金之折算標準，以示懲儆。
（四）另按：被告行為後，刑法第四十一條關於易科罰金之規定
      ，亦於94年2月2日修正公布，並自95年7月1日生效施行，
      修正前之刑法第四十一條第一項前段規定：「犯最重本刑
      為五年以下有期徒刑以下之刑之罪，而受六個月以下有期
      徒刑或拘役之宣告，因身體、教育、職業、家庭之關係或
      其他正當事由，執行顯有困難者，得以一元以上三元以下
      折算一日，易科罰金。」，依修正前之罰金罰鍰提高標準
      條例第二條前段〈現已刪除〉規定，就其原定數額提高為
      一百倍折算一日，則本件被告行為時之易科罰金折算標準
      ，應以銀元三百元折算一日，經折算為新臺幣後，應係以
      新臺幣九百元折算為一日；惟95年7月1日生效施行之現行
      刑法第四十一條第一項前段則規定：「犯最重本刑為五年
      以下有期徒刑以下之刑之罪，而受六個月以下有期徒刑或
      拘役之宣告者，得以新臺幣一千元、二千元或三千元折算
      一日，易科罰金。」，比較修正前、後之易科罰金折算標
      準，係以95年7月1日修正施行前之規定，較有利於被告，
      依刑法第二條第一項前段之規定，自應適用被告行為時即
      修正前刑法第四十一條第一項前段之規定，定其易科罰金
      之折算標準。
據上論斷，應依刑事訴訟法第四百五十二條、第二百七十三條之
一第一項、第二百九十九條第一項前段，刑法第二條第一項前段
、第三百二十條第一項，修正前刑法第四十一條第一項前段，罰
金罰鍰提高標準條例第一條前段，修正前罰金罰鍰提高標準條例
第二條，現行法規所定貨幣單位折算新臺幣條例第二條，判決如
主文。
中　　華　　民　　國　　96　　年　　4 　　月　　10　　日
                  刑事第五庭    法  官  巫淑芳
上正本證明與原本無異。
如不服本判決，應於送達後十日內向本院提出上訴狀（須附繕本
），上訴於臺灣高等法院臺中分院。
                                書記官  王麗麗
中　　華　　民　　國　　96　　年　　4 　　月　　10　　日
附錄論罪科刑法條：
中華民國刑法第320條：
意圖為自己或第三人不法之所有，而竊取他人之動產者，為竊盜
罪，處五年以下有期徒刑、拘役或五百元以下罰金。
意圖為自己或第三人不法之利益，而竊佔他人之不動產者，依前
項之規定處斷。
前二項之未遂犯罰之。
